最高法院刑事判決　　　　　　　　　　　　　　　九十三年度台上字第四一五○號
　　上　訴　人　乙○○
　　　　　　　　甲○○
　　右　一　人
　　選任辯護人　楊俊雄律師
右上訴人等因偽造文書等罪案件，不服台灣高等法院中華民國九十二年十月二十四日
第二審判決（九十二年度上訴字第二四七七號，起訴案號：台灣桃園地方法院檢察署
八十五年度偵字第一一二九一號、第一二五二八號、第一三五二九號，八十六年度偵
字第一四五號、二六○號、第四○五七號、第四○五九號、第四○八九號、第四○九
一號），提起上訴，本院判決如左：
    主  文
上訴駁回。
    理  由
壹、乙○○行使偽造私文書罪部分暨甲○○部分：
按刑事訴訟法第三百七十七條規定，上訴於第三審法院，非以判決違背法令為理由，
不得為之。是提起第三審上訴，應以原判決違背法令為理由，係屬法定要件。如果上
訴理由狀並非依據卷內訴訟資料，具體指摘原判決不適用何種法則或如何適用不當，
或所指摘原判決違法情事，顯與法律規定得為第三審上訴理由之違法情形不相適合時
，均應認其上訴為違背法律上之程式，予以駁回。本件原判決認定(1)、上訴人乙○○
與江英杰（原名江金春，由第一審另案判決）共同基於概括之犯意聯絡，由江英杰先
後於民國八十五年三月二十八日、同年四月二十二日，前往桃園縣桃園市○○路○段
一○一號「順益汽車股份有限公司」（下稱順益公司），及台北市○○區○○路二號
之「國都汽車股份有限公司台北縣林口鄉營業處」（下稱國都公司），以動產擔保交
易法附條件買賣之方式，先後向上開二公司詐購總價分別為新台幣（下同）六十八萬
五千零八元、八十六萬六千九百三十六元之車牌號碼Ｇ七｜一二九○號、Ｇ七｜五四
○五號自用小客車各一輛（僅分別給付上述二公司頭期款四萬九千元、十五萬五千元
）。乙○○於得手後，即將前開自小客車典當得款花用，且拒不給付分期價款，順益
、國都二公司始知受騙。(2)、乙○○復與陳金誠、劉雙喜、游進義（以上三人分別由
第一審另案通緝或審理）共同基於犯意之聯絡：於八十五年五月間，在桃園縣桃園
市○○路五一○巷五號十六樓，由乙○○委託知情之宋學璋偽造游進義在陞和科技有
限公司（下稱陞和公司）、陳金誠在翰馨企業有限公司（下稱翰馨公司）、劉雙喜在
凱偉貿易有限公司（下稱凱偉公司）工作支薪之「各類所得扣繳暨免扣繳憑單」（下
稱扣繳憑單），並分別由劉雙喜、游進義、陳金誠持向中國信託商業銀行（下稱中國
信託銀行）申辦信用卡，使該銀行承辦人員誤信為真，而核發信用卡予劉、陳、游三
人，足以生損害於該銀行及上述公司。、乙○○、陳金誠、劉雙喜三人復推由游進
義出面購買桃園縣蘆竹鄉○○街三四四巷六十五弄十四號房地一棟，先支付頭期款二
十萬元，餘款向寶島國際商業銀行（現已改制為日盛商業銀行，下稱日盛銀行）申辦
貸款，其後再向日盛銀行申辦游進義之信用卡，擬以「真刷卡假消費」之方式取得現
金後，先繳付第一期房屋貸款及部分信用卡消費金額，以取信銀行，嗣再以「假消費
真刷卡」之方式取得現金花用，且不再繳付貸款及消費簽帳金額，以資牟利（詳如後
述）。、乙○○又在報紙刊登代辦信用卡之分類廣告，招徠無固定工作收入之人向
銀行申辦信用卡，並透過報紙廣告向某不詳姓名之人購買「源鎰企業有限公司」（下
稱源鎰公司）之扣繳憑單（已填妥稅籍資料，惟所得人姓名及年度薪資收入空白），
以供其偽造扣繳憑單使用。嗣賈文菁（由第一審另案審理，下稱賈女）、楊志勇及張
自安（由第一審另案判刑）等人均明知渠等並未服務於翰馨公司或源鎰公司，竟分別
於同年五、六月間，與乙○○、陳金誠、劉雙喜、游進義等人共同基於犯意之聯絡，
由乙○○偽造賈女在翰馨公司支薪之扣繳憑單，及楊志勇、張自安在源鎰公司支薪之
扣繳憑單各一份，並在楊志勇及張自安之勞工保險卡上，虛列楊志勇及張自安在源鎰
公司參加勞工保險之紀錄而變造之，以虛示賈、楊、張三人在上開公司工作支薪之證
明，惟因張自安、楊志勇事後均表示不願辦理信用卡而作罷。但乙○○仍將偽造賈女
之前開扣繳憑單分別持往中國信託銀行、美國國際商業銀行（下稱美國銀行）、美商
花旗銀行（下稱花旗銀行）申請賈女之信用卡各一張，足以生損害於上開各銀行對核
發信用卡之正確性。嗣乙○○與劉、陳、游等人取得前述向中國信託銀行及日盛銀行
申請之信用卡後，即由乙○○、劉雙喜、陳金誠、游進義共同或分別持向亦具犯意聯
絡之信用卡特約商店，或渠等由報紙所登載不詳姓名者或宋學璋所提供之刷卡機，以
「真刷卡假消費」之方式，刷用游進義之中國信託銀行信用卡共計八萬八千三百六十
元（共十五筆），游進義之日盛銀行信用卡共計十三萬八千二百八十一元（共十四筆
），劉雙喜之中國信託銀行信用卡共計五萬五千元（共五筆），陳金誠之中國信託銀
行信用卡共計七萬九千零七十元（共六筆）。且上開刷卡之特約商店均向中國信託銀
行及日盛銀行請領簽帳單之刷卡金額，致上開銀行均陷於錯誤，而如數給付，足以生
損害於中國信託銀行及日盛銀行。、乙○○與陳金誠、劉雙喜、游進義復於八十五
年八月二十九日，由游進義出面以其所購買之蘆竹鄉○○街房地作為擔保，向聲寶電
器股份有限公司（下稱聲寶公司）分期付款購買價值約十九萬元之電器（僅繳付頭期
款一萬元），欲變賣得款花用。惟因聲寶公司人員於翌（三十）日送貨時，因未遇游
進義乃將電器運回該公司而未得逞。(3)、乙○○先前代賈女向美國銀行、花旗銀行、
中國信託銀行申辦之信用卡寄至其位於桃園市○○路五一○巷五號十六樓住處。乙○
○代收後，竟未經賈女同意，即持賈女之中國信託銀行、花旗銀行信用卡，以前述「
真刷卡假消費」之方式，與亦具有犯意聯絡之不詳姓名之人所提供之刷卡機，及宋學
璋所提供之刷卡機，盜刷如原判決附表所示消費金額，並由乙○○連續以複寫方式在
二聯式之顧客、特約商店存根聯之簽帳單上，偽造賈女之英文署名「ＣＨＥＲ」共十
八枚，而先後偽造完成「ＣＨＥＲ」名義之簽帳單九張（複寫共十八張），並由前述
提供刷卡機之人持向銀行請款而予以行使，使上開各銀行均陷予錯誤而允其簽帳消費
，乙○○以此方式共計詐得二十五萬九千五百九十五元（詳如原判決附表所示），足
以生損害於花旗銀行、中國信託銀行及賈女。(4)、上訴人甲○○夥同周瑞廷、鄭景文
（由第一審另案審理）及綽號「阿清」之不詳姓名成年男子，於八十五年八月二十三
日晚間二十四時許，共同前往桃園縣林口「松鶴汽車賓館」一○五號房間，將乙○○
強押至賈女位於桃園市○○路一四六號三樓住處，以解決乙○○盜刷賈女信用卡之事
。嗣又將乙○○押往同市○○○街二十九號一樓，及桃園縣中壢市○○路一八七巷二
弄二號三樓Ｃ室鄭景文住處，而剝奪乙○○之行動自由。翌（二十四）日凌晨，甲○
○以電話告知陳秀玲、陳金誠及劉雙喜等人須籌款四十萬元償付盜刷賈女信用卡之代
價，始將乙○○釋回。因陳秀玲等人無力籌得該款，遂與甲○○約定先交付十一萬元
。同（二十四）日下午四時許，陳秀玲攜帶十一萬元至鄭景文住處，並輾轉交予甲○
○及周瑞廷後。甲○○與鄭景文始於同日晚上八時許將乙○○釋放，前後計剝奪乙○
○之行動自由達一日餘之久。甲○○、鄭景文臨行時並強使乙○○簽立本票，以擔保
其償還餘款，乙○○迫於無奈乃以陳金誠之名義簽立金額各十萬元之本票三紙交予甲
○○及鄭景文。同年月二十九日，甲○○及鄭景文復與另三名不詳姓名之男子共同基
於犯意之聯絡，由該三名男子手持棍棒，在鄭景文前揭保定六街之住處強命乙○○、
陳金誠、劉雙喜分別簽立和解切結書，否則不讓其三人離開，使其三人行動自由遭剝
奪，不得已而分別簽立和解切結書各一份交予鄭景文、甲○○、周瑞廷等情。因而維
持第一審依牽連犯關係從一重論處乙○○共同連續行使偽造私文書，足以生損害於他
人罪刑，以及依想像競合犯關係從一重論處甲○○共同連續以非法方法剝奪人之行動
自由（累犯）罪刑，而駁回上訴人等在第二審之上訴。已敘明右揭(1)至(3)所示之犯罪
事實，業據乙○○於偵查及第一審中供認不諱，核與江英杰、游進義、賈文菁、劉雙
喜、楊志勇、張自安、宋學璋、國都公司代理人陳明郎、林銘鐘、順益公司代理人葉
永鑫指證情節相符，並有國都公司之附條件買賣契約書、動產擔保交易附條件買賣設
定登記申請書、汽車新領牌照登記書、支票及退票理由單、支票存款戶往來明細對帳
單影本各一份、順益企業訂車約定書、契約書各一份、賈文菁之美國銀行信用卡申請
書影本一份、偽造之賈文菁在翰馨公司工作之扣繳憑單影本一份、美國銀行寄發信用
卡之送達回證影本一份、賈文菁之花旗銀行信用卡申請表影本一份、楊志勇之美國銀
行信用卡申請書影本一份、偽造之楊志勇及張自安在源鎰公司工作之扣繳憑單、變造
之楊志勇、張自安勞工保險卡影本各一份、桃園縣稅捐稽徵處八五桃稅工字第八五一
四六○七五號函一份、財政部台灣省北區國稅局桃園縣分局北區國稅桃縣資第八六○
○○二四三號函一份、游進義之簽帳單影本九張、中國信託銀行歷史帳單彙總查詢二
份、寶島銀行寶銀信發字第八五○一四九號函暨所附游進義之信用卡消費明細帳單二
份、游進義之日盛銀行信用卡申請表暨所附土地所有權狀影本一份、游進義之日盛銀
行八十五年九月至十月之信用卡消費明細帳單影本二份、陳金誠之中國信託銀行信用
卡申請表影本一份、陳金誠之中國信託銀行客戶消費明細表六份、劉雙喜之中國信託
銀行信用卡申請表影本一份、劉雙喜之中國信託銀行客戶消費明細表六份、游進義之
中國信託銀行信用卡申請表影本一份、游進義之中國信託銀行客戶消費明細表十份、
賈文菁之中國信託銀行信用卡申請表影本一份、花旗銀行八十五年八月份簽帳單一份
、中國信託銀行八十五年七月至八月歷史帳單彙總查詢二份、賈文菁之中國信託銀行
客戶消費明細表七份、楊志勇之中國信託銀行信用卡申請表影本一份、楊志勇之中國
信託銀行客戶消費明細表十份、陳金誠之中國信託銀行信用卡簽帳單影本三份、劉雙
喜之中國信託銀行信用卡簽帳單影本五份、游進義之中國信託銀行信用卡簽帳單影本
五份、楊志勇之中國信託銀行信用卡簽帳單影本九份、賈文菁之花旗銀行信用卡申請
表一份、美國商業銀行台北分行美銀九○營字第二四七號函一份、日盛國際商業銀行
信用卡部日盛銀信卡字第九○一七二號函一份、花旗銀行八十五年八月份簽帳單一份
、八十五年五月至九月中國信託銀行歷史帳單彙總查詢二份、賈文菁之中國信託銀行
客戶消費明細表七份、信用卡消費簽帳單影本五份在卷可稽。又前揭(4)所示甲○○之
犯罪事實，業據乙○○指訴綦詳，核與游進義、劉雙喜、鄭景文、胡挺雄、陳秀玲、
周瑞廷、賈文菁證述情節相符，並有乙○○出具之借據影本一份，乙○○、陳金誠、
劉雙喜分別簽立之本票影本及和解切結書各三份在卷可憑。而甲○○亦於第一審亦供
承其確有於八十五年八月二十三日至「松鶴賓館」找乙○○等情，堪認甲○○確有前
揭妨害自由之犯行無訛；為其所憑之證據及認定之理由。並以乙○○嗣後雖否認前揭
(1)、(2)之、、部分之犯行，辯稱：伊不認識江英杰，對於江某及游進義所為均
不知情，伊亦未變造楊志勇及張自安之勞工保險卡云云。甲○○否認有前述妨害自由
之犯行，辯稱：伊僅與乙○○至賈女住處商談盜刷信用卡之事，並未參與強押陳某，
亦未向陳秀玲取款或命乙○○等人簽立本票云云。然查乙○○於偵查及第一審中已坦
承全部犯行不諱，而甲○○亦坦承有於案發當日前往「松鶴賓館」找乙○○等情無訛
，參以渠等所犯並有上開證人及相關證據資料可資佐證，是其等事後空言否認，顯係
避就卸責之詞，洵無足採。至乙○○於原審翻稱伊被押當日並未看見甲○○，未交付
本票予莊某云云，亦核與前揭事證不符，要係迴護莊某之詞，亦不足憑採。又甲○○
雖聲請傳訊證人劉雙喜、陳金誠、游智勇、陳秀玲，惟本件事實已查證明確，上述證
人如何亦無傳訊之必要，均於理由內一一詳加指駁及說明。從形式上觀察，原判決並
無調查未盡、理由矛盾或違反證據法則之情形。乙○○上訴意旨略以：前揭分期付款
購買汽車、電器，及以房屋向銀行貸款後再申請信用卡刷卡等，分別係江英杰與游進
義所為，與伊無涉，原判決未憑證據，遽認伊參與上開犯行，自有不當云云。甲○○
上訴意旨略以：原判決未詳查事實，僅憑伊之自白及乙○○所為不利之指證，遽行判
決，顯有未洽。又乙○○於原審陳稱其被押時並未見伊在場，支票亦非交予伊等語，
原判決對此有利之陳述未予採信，亦有違誤云云。惟查證據之取捨及事實之認定，均
為事實審法院之職權，倘其採證認事並未違反證據法則，自不得任意指為違法。查原
判決就其如何認定乙○○、甲○○分別有前揭犯行，已詳敘其所憑之證據及理由，而
對於乙○○否認參與部分犯行，暨甲○○否認妨害自由所辯如何不足以採信，亦已說
明其取捨之理由綦詳，並無不憑證據認定犯罪事實或理由不備之情形。又乙○○於第
二審上訴理由狀內，已坦承本案全部犯行不諱，並指陳甲○○確有參與妨害其行動自
由之犯行無訛，嗣於原審訊問時亦明指甲○○於強押伊時在場等語（見原審卷第三十
七頁至第三十九頁、第八十頁）。則乙○○既已指證甲○○參與強押伊之行為，其嗣
後改稱不清楚或未見甲○○在場云云，要係迴護莊某之詞，原判決因而未予採信，並
於理由內說明其取捨之理由，於法並無不合。又甲○○既有參與強押乙○○之行為，
縱乙○○未將被迫簽發之支票直接交予莊某，而係交予共犯鄭景文再轉交予莊某，亦
不足以為甲○○有利之認定；原判決因而未予採取，亦難指為違法。是本件上訴意旨
均非依據卷內訴訟資料具體指摘原判決有何違背法令之情形，猶執其在原審之辯解，
就原審採證認事之適法行使，以及原判決已明確論斷詳細說明之事項，任憑己意，漫
指為違法，顯與法律規定得為第三審上訴理由之違法情形不相適合，揆諸前揭說明，
其等上訴均為違背法律上之程式，應併予駁回。
貳、乙○○傷害罪部分：
按刑事訴訟法第三百七十六條所列各罪之案件，經第二審判決者，不得上訴於第三審
法院，法有明文。本件上訴人乙○○被訴傷害案件，原審係依刑法第二百七十七條第
一項論處罪刑，核屬刑事訴訟法第三百七十六條第一款之案件，依首開說明，既經第
二審判決，自不得上訴於第三審法院，上訴人乙○○竟對此部分一併提起上訴，顯為
法所不許。其此部分之上訴為不合法，應予駁回。
據上論結，應依刑事訴訟法第三百九十五條前段，判決如主文。
中　　　華　　　民　　　國　　九十三　　年　　　八　　　月　　 十二 　　日
                              最高法院刑事第六庭
                                  審判長法官  池  啟  明
                                        法官  石  木  欽
                                        法官  郭  毓  洲
                                        法官  蕭  仰  歸
                                        法官  徐  文  亮
      右正本證明與原本無異
                                              書  記  官
中　　　華　　　民　　　國　　九十三　　年　　　八　　　月　　 十六 　　日
                                                                        Ｋ
